【裁判字號】    99,訴,532
【裁判日期】    990716
【裁判案由】    偽造有價證券
【裁判全文】
臺灣臺南地方法院刑事判決               99年度訴字第532號
公  訴  人  臺灣臺南地方法院檢察署檢察官
被      告  甲○○
指定辯護人  陳清白律師
上列被告因偽造有價證券案件，經檢察官提起公訴（99年度偵字
第743號），本院判決如下：
    主  文
甲○○意圖供行使之用，而偽造有價證券，處有期徒刑壹年捌月
，緩刑貳年，並應於本判決確定後壹年以內，依執行檢察官之命
令向指定之政府機關、政府機構、行政法人、社區或其他符合公
益目的之機構或團體，提供壹佰貳拾小時之義務勞務，緩刑期間
付保護管束。未扣案如附表編號1、2所示貳張本票上，偽造共同
發票人洪世霖、乙○○部分均沒收。
    事  實
一、甲○○於民國98年間，因積欠林錦文借款合計新臺幣（下同
    ）128萬4千元，經雙方協議甲○○應提供其名下不動產設定
    抵押權以為擔保，甲○○明知門牌號碼臺南市○○區○○路
    69 巷40弄28號之房屋業已辦理移轉登記予乙○○所有，竟向
    林錦文謊稱上開房屋為其所有，並與林錦文約定應於半年內
    將上開房屋及台南市○○路69巷40弄26號（為甲○○出資購
    買，惟登記在洪世霖名下）、台南市○○○街2號3樓之5（起
    訴書誤植為武聖路69巷40弄20號）等三棟房屋辦理抵押權設
    定登記，以擔保其對林錦文之上開債務，林錦文並要求甲○
    ○簽發本票以為擔保。詎甲○○明知未經乙○○、洪世霖同
    意或授權，竟意圖供行使之用，基於偽造有價證券之犯意，
    於98年1月11日，在其台南市○○區○○路69巷40弄20號住處
    ，填載如附表所示發票日均為98年1月11日，面額各為98萬
    4千元與30萬元之本票二紙，除自任發票人外，並在發票人
    欄偽造洪世霖、乙○○之簽名與指印，以表示洪世霖、乙○
    ○二人亦為本票之共同發票人，而偽造上開本票後，交付林
    錦文以為行使，足生損害於洪世霖、乙○○。嗣因甲○○屆
    期未依約辦理上開房屋抵押權設定登記，林錦文遂持上開本
    票向本院聲請准許強制執行，本院司法事務官於98年7月16
    日以98年司票字第1983號裁定准許強制執行，嗣經乙○○收
    受上開裁定始悉上情。
二、案經乙○○告訴台灣台南地方法院檢察署檢察官偵查起訴。
    理  由
一、按被告以外之人於審判外之言詞或書面陳述，除法律有規定
    者外，不得作為證據。被告以外之人於審判外之陳述，雖不
    符刑事訴訟法第159條之1至第159條之4之規定，而經當事人
    於審判程序同意作為證據，法院審酌該言詞陳述或書面陳述
    作成時之情況，認為適當者，亦得為證據；當事人、代理人
    或辯護人於法院調查證據時，知有第159條第1項不得為證據
    之情形，而未於言詞辯論終結前聲明異議者，視為有前項之
    同意。刑事訴訟法第159條第1項、第159條之5分別定有明文
    。本院以下所引用供述證據之證據能力，業經被告、辯護人
    表示「無意見」（本院卷第21頁），復未於本院言詞辯論終
    結前聲明異議，視為已同意該等證據具有證據能力，本院審
    酌各該供述證據作成時之情況，尚無違法或不當取供之疑義
    ，認屬適當，均具有證據能力。
二、訊之被告甲○○對於上揭犯罪事實，於偵查及本院審理中均
    坦承不諱。辯護人則以被告不諳法律，因債務所逼，一時情
    急，才誤蹈法網，惟犯後已取得債權人及被害人之原諒，並
    達成和解，同意不再追究被告一切民、刑事責任。被告素行
    良好，從無前科，經此偵審教訓後，已知警惕，無再犯之虞
    。本件情輕法重，犯罪情狀顯可憫恕，請依刑法第59條之規
    定寬減其刑，並宣告緩刑，以啟自新等語為被告辯護。
三、經查，上揭犯罪事實，除據被告供承不諱外，並有被告簽發
    及書立交付林錦文如附表所示本票二紙及字據一紙為證，復
    經證人林錦文、乙○○、洪世霖於警詢、偵查中證述綦詳。
    被告未依約將上開三棟房屋辦理抵押權設定登記以擔保其對
    林錦文上開借款債務，林錦文遂持系爭本票，於98年7月10
    日以其女林筱芸為聲請人，以甲○○、洪世霖、乙○○為相
    對人，向本院聲請准許強制執行，經本院司法事務官於98年
    7月16日以98年度司票字第1983號裁定准許強制執行，亦據
    證人林錦文、林筱芸、洪世霖、乙○○證述在卷，並經本院
    調取該本票強制執行歷審卷宗核閱無誤。從而，被告自白核
    與事證相符，堪信為真實，其偽造有價證券犯行明確，應依
    法論科。
三、核被告甲○○所為，係犯刑法第201條第1項之偽造有價證券
    罪。其在附表所示二張本票發票人欄偽造「洪世霖」、「乙
    ○○」之簽名與指印，均為偽造有價證券之階段行為，其行
    使偽造有價證券之低度行為，為其偽造有價證券之高度行為
    所吸收，均不另論罪。被告本於一犯意，同時、地接續偽造
    如附表所示二張本票之行為，為接續犯，應僅論以偽造有價
    證券一罪。其次，犯罪之情狀顯可憫恕，認科以最低度刑仍
    嫌過重者，得酌量減輕其刑，刑法第59條定有明文。審酌被
    告因財務困窘，無力清償債務，在資金週轉不靈，為應急之
    情況下，一時失慮而罹刑章，所偽造之本票數量僅二張，且
    僅供擔保之用，與大量偽造有價證券供販賣或詐欺取財，以
    紊亂金融秩序之情況有別。復審酌被害人洪世霖於偵查中已
    陳述對於被告犯行不予追究（偵查卷第12頁），被告另於98
    年11月5日與被害人乙○○及持票人林筱芸達成和解，賠償
    乙○○之損害，有台南市安南區調解委員會調解筆錄一份附
    卷可稽（參見偵查卷第17頁，林錦文於調解時任林筱芸之代
    理人），可認定被告事發後確有努力彌補被害人之損害，而
    刑法第201條第1項偽造有價證券罪最輕本刑為有期徒刑三年
    以上，本院認為倘處以法定本刑之最低度刑有期徒刑三年，
    猶嫌過重，在客觀上足可引起一般同情，情堪憫恕，爰依刑
    法第59條之規定酌量減輕其刑，量處如主文所示之刑。又被
    告偽造有價證券並持以行使之犯行固無足取，惟念其並無前
    科，素行良好，有臺灣高等法院被告前案紀錄表在卷足憑，
    其犯後始終坦承犯行，態度良好，深具悔意，經此偵審程序
    及刑之宣告後，當能知所警惕信無再犯之虞，本院認前開宣
    告之刑以暫不執行為適當，爰併依刑法第74條第1項第1款宣
    告緩刑三年，以啟自新。另為使被告日後能謹慎行事，回饋
    社會，併依蒞庭檢察官之聲請，依刑法第74條第2項第5款，
    命被告於本案判決確定後一年以內依執行檢察官之命令，向
    指定之政府機關、政府機構、行政法人、社區或其他符合公
    益目的之機構或團體，提供壹佰貳拾小時之義務勞務，緩刑
    期間，依刑法第93條第1項第2款規定付保護管束。再按刑法
    第75條之1第1項第4款，被告違反緩刑所定負擔情節重大者
    ，足認原宣告之緩刑難收預期效果，而有執行刑罰之必要者
    ，得撤銷緩刑宣告，附此說明。
四、末按票據之偽造或票據上簽名之偽造，不影響於真正簽名之
    效力，票據法第15條定有明文。本案系爭本票係以被告及洪
    世霖、乙○○為共同發票人，其中洪世霖、乙○○為發票人
    部分係屬偽造，則以被告為發票人部分則仍屬有效之票據，
    不在應依法沒收之列（最高法院84年台上字第1550號判例意
    旨參照）。未扣案如附表所示本票二紙現由林錦文之女林筱
    芸持有（參見本院卷第38頁公務電話紀錄），該本票上偽造
    共同發票人洪世霖、乙○○部分，應依刑法第205條之規定
    諭知沒收，至本票上偽造之「洪世霖」、「乙○○」簽名與
    指印，因本票共同發票人洪世霖、乙○○部分已沒收，爰不
    另為沒收之諭知，併此敘明。
據上論結，應依刑事訴訟法第第299條第1項前段，刑法第201 條
第1項、第59條、第74條第1項第1款、第2項第5款、第93條第1項
第2款、第205條，刑法施行法第1條之1第1項、第2項前段，判決
如主文。
本案經檢察官黃信勇到庭執行職務。
中    華    民    國    99    年    7     月    16    日
                  刑事第四庭    審判長法  官  林逸梅
                                      法  官  陳淑卿
                                      法  官  程克琳
以上正本證明與原本無異
如不服本判決應於收受本判後10日內向本院提出上訴書狀，並應
敘述具體理由。其未敘述上訴理由者，應於上訴期間屆滿後20日
內向本院補提理由書狀（均須按他造當事人之人數附繕本）「切
勿逕送上級法院」。
                                      書記官  郭純瑜
中    華    民    國    99    年    7     月    16    日
中華民國刑法第201條
（有價證券之偽造變造與行使罪）
意圖供行使之用，而偽造、變造公債票、公司股票或其他有價證
券者，處3 年以上 10 年以下有期徒刑，得併科 3 千元以下罰
金。
行使偽造、變造之公債票、公司股票或其他有價證券，或意圖供
行使之用，而收集或交付於人者，處 1 年以上 7 年以下有期徒
刑，得併科 3 千元以下罰金。
┌────────────────────────────────────┬───────────────┐
│附表                                                                    │                              │
├──┬────┬──────┬────┬────┬───┬───────┼───────────────┤
│編號│票據種類│發票人      │票據號碼│發票日  │到期日│面額(新台幣)  │偽造之簽名、指印              │
├──┼────┼──────┼────┼────┼───┼───────┼───────────────┤
│1   │  本票  │甲○○      │CH746415│98.1.11 │未載  │984,000元     │                              │
│    │        │洪世霖(偽造)│        │        │      │              │偽造之洪世霖簽名、指印各一枚  │
│    │        │乙○○(偽造)│        │        │      │              │偽造之乙○○簽名、指印各一枚  │
├──┼────┼──────┼────┼────┼───┼───────┼───────────────┤
│2   │  本票  │甲○○      │CH746420│98.1.11 │未載  │300,000元     │                              │
│    │        │洪世霖(偽造)│        │        │      │              │偽造之洪世霖簽名、指印各一枚  │
│    │        │乙○○(偽造)│        │        │      │              │偽造之乙○○簽名、指印各一枚  │
├──┴────┴──────┴────┴────┴───┴───────┴───────────────┤
│註：以上本票二紙現持票人為林錦文之女林筱芸（Ｚ000000000）                                                │
└────────────────────────────────────────────────────┘

司法院資訊處製作；財團法人民間司法改革基金會備份。
